臺灣高雄地方法院刑事判決　　　　　　 95年度交訴字第213號
公　訴　人　臺灣高雄地方法院檢察署檢察官
被　　　告　丙○○
上列被告因業務過失致人於死案件，經檢察官提起公訴（95年度
偵字第18497 號），本院判決如下：
    主  文
丙○○犯業務過失致人於死罪，處有期徒刑伍月，如易科罰金，
以銀元參佰元即新臺幣玖佰元折算壹日。緩刑貳年。
    事  實
一、丙○○自民國94年4 月22日起，擔任順企業有限公司（下
    稱順公司）負責人，負責處理該公司之一切事務，為從事
    業務之人。緣順公司所有之塑膠棧板，於丙○○接任該公
    司負責人之前，即堆放在高雄縣仁武鄉○○○路85號外之道
    路路肩上，而丙○○接任該公司負責人後，本應注意任何人
    不得利用道路堆積、放置足以妨礙交通之物品，而將上開塑
    膠棧板移至適當處所放置，詎其於無何不能注意之情形下，
    竟疏未注意，任由上開塑膠棧板堆放在原處。嗣於94年11月
    23日上午7 時39分許，辛素梅騎乘車牌號碼CM6-127 號重型
    機車，沿高雄縣仁武鄉○○○路由西向東行駛，行經高雄縣
    仁武鄉○○○路85號前時，因未注意車前狀況而撞擊順公
    司前開塑膠棧板，致其人車倒地並往前偏左滑行，適有顏志
    成（另經檢察官為不起訴處分確定）駕駛之車牌號碼8J-457
    號營業用曳引車，亦沿八德二路同向行經該處，因而碾壓過
    倒地辛素梅，使辛素梅受有顱骨破裂骨折之傷害，並當場死
    亡。
二、案經辛素梅配偶甲○○訴由高雄縣政府警察局仁武分局報請
    臺灣高雄地方法院檢察署檢察官偵查起訴。
    理  由
壹、程序方面
一、按被告以外之人於審判外之言詞或書面陳述，除法律有規定
    者外，不得作為證據，刑事訴訟法第159 條第1 項定有明文
    。又被告以外之人於審判外之陳述，雖不符前4 條之規定，
    而經當事人於審判程序同意作為證據，法院審酌該言詞陳述
    或書面陳述作成時之情況，認為適當者，亦得為證據。當事
    人、代理人或辯護人於法院調查證據時，知有第159 條第1
    項不得為證據之情形，而未於言詞辯論終結前聲明異議者，
    視為有前項之同意，刑事訴訟法第159 條之5 亦定有明文。
    本件證人顏志成於警詢中之陳述，為被告以外之人於審判外
    之言詞陳述，而卷附道路交通事故調查報告表、道路交通事
    故現場圖、現場勘驗筆錄，則係被告以外之人於審判外之書
    面陳述，而公訴人及被告丙○○，就上開言詞及書面陳述，
    未於本院審理過程中聲明異議，本院並審酌前開陳述作成時
    之情況均屬正常，且與本案相關之待證事實具有關連性，認
    適當作為證據，依前開刑事訴訟法第159 條之5 之規定，認
    上開陳述均具有證據能力。
二、次按，除顯有不可信之情況外，公務員職務上製作之紀錄文
    書、證明文書，得為證據，刑事訴訟法第159 條之4 第1 款
    定有明文。本件卷附之臺灣高雄地方法院檢察署相驗屍體證
    明書、驗斷書，係公務員職務上製作之證明文書，且經本院
    提示後，公訴人及被告對其證據能力不爭執，是無顯不可信
    之情況，並與本案相關之待證事實具有關連性，依上開規定
    ，自應具有證據能力。
三、卷附臺灣省高屏澎區車輛行車事故鑑定委員會、臺灣省車輛
    行車事故覆議鑑定委員會所為之鑑定意見書，雖係被告以外
    之人於審判外之書面陳述，然該等鑑定係檢察官囑託下所為
    之鑑定，依刑事訴訟法第208 條規定，該等鑑定意見書應有
    證據能力。
貳、實體方面
一、訊據被告固不否認其自94年4 月22日起，即擔任順公司負
    責人，而於接任順公司負責人後，未曾處理順公司堆置
    在前開地點之塑膠棧板之事實，然矢口否認有何業務過失致
    人於死犯行，辯稱：順公司堆放棧板之處所，前方有1 根
    電線桿，是該路線無法順利前行，衡情被害人不可能行駛在
    順公司堆置棧板之路線上，況順公司之棧板高度達120
    公分，如果被害人有撞擊順公司棧板之情，其亦無可能向
    前飛過棧板而掉落在棧板前方，益徵被害人所騎乘之機車，
    並未撞擊順公司前開棧板，本件車禍與伊並無關係云云。
    經查：
(一)、被害人辛素梅於上揭時間，騎乘車牌號碼CM6-127 號重型機
    車，沿高雄縣仁武鄉○○○路向東行駛，行經上開地點，因
    撞擊順公司堆放之塑膠棧板，致其人車倒地並往前偏左滑
    行，嗣隨即遭同向行駛之顏志成所駕駛之前開車輛碾壓，造
    成被害人顱骨破裂骨折，並當場死亡等事實，除被告前揭供
    述外，並據證人顏志成於警詢中陳述明確（見警卷第1 、2
    頁），且有本件道路交通事故調查報告表、道路交通事故現
    場圖（見偵1 卷第14至16頁）、現場蒐證相片（見偵1 卷第
    17至25頁）、臺灣高雄地方法院檢察署相驗屍體證明書（見
    偵1 卷第41頁）、驗斷書（見偵1 卷第46至55頁）在卷足憑
    ，堪以認定。
(二)、被告雖以前詞辯稱本件車禍事故之發生，並非被害人騎乘機
    車撞擊順公司上開塑膠棧板所致，然依本件現場蒐證相片
    所示，順公司上開塑膠棧板於本件車禍事故發生後，並非
    整齊、緊靠路邊放置，反有雜亂、向道路中線歪斜之情形，
    顯見於本件車禍發生當時，該塑膠棧板確實有遭撞擊；又上
    開塑膠棧板遭撞擊之原因，證人顏志成於警詢中證述：案發
    當時，被害人與伊均係向東行駛，而被害人係先撞擊車禍地
    點路旁之棧板後，再摔倒滑行，致與伊發生車禍事故等語（
    見警卷第1 、2 頁）明確，而依本件道路交通事故現場圖所
    示，被害人於本件車禍事故發生後，係倒臥在距離順公司
    上開塑膠棧板位置向東約4.5 公尺處，其騎乘之機車，係倒
    放在被害人倒臥位置向東約8.3 公尺處，而該機車刮地痕之
    起點，則係在順公司上開塑膠棧板位置向東約0.5 公尺處
    ，綜此等情狀觀之，足徵證人顏志成上開證述為可信，蓋本
    件車禍事故之發生，若係證人顏志成駕駛上開車輛，在順
    公司上開塑膠棧板堆放位置西方直接撞擊被害人，被害人再
    撞擊順公司上開塑膠棧板，則被害人機車刮地痕之起點，
    亦應在順公司上開塑膠棧板西方之位置；而車禍事故發生
    原因，若係被害人遭證人顏志成駕駛之車輛，在順公司上
    開塑膠棧板堆放位置東方直接撞擊，則於被害人、證人顏志
    成之車輛均係向東行駛之狀況下，應不會有物品往後（即往
    西）撞擊順公司上開塑膠棧板，凡此均與本件車禍事故發
    生後顯示之上開現場跡證不符，足認本件車禍事故發生經過
    ，確與證人顏志成所述情節相同。至被告所辯上情，依本件
    道路交通事故現場圖所示，被告所稱前開電線桿，距離順
    公司前揭塑膠棧板堆放位置，尚有約20公尺左右之距離，被
    害人駕駛機車行進，儘可於更加接近該電線桿時，再予繞行
    迴避即可，自無從以此推論被害人不可能於該路線上行進；
    又被害人於車禍事故發生後，雖係倒臥順公司在上開塑膠
    棧板東方（即被害人原本前進之方向），然依證人顏志成警
    詢中之陳述、前揭蒐證相片、及檢察官勘驗現場筆錄（見偵
    1 卷第43、44頁）等證據顯示，被害人於車禍發生時，有遭
    證人顏志成駕駛車輛拖行之情，是被害人倒臥上開位置之原
    因，係於其倒地後，遭同向行駛之證人顏志成車輛拖行緣故
    ，並非直接飛越順公司上開塑膠棧板所致，是被告以被害
    人不可能於撞擊順公司上開塑膠棧板後，向前飛越該塑膠
    棧板，而謂被害人未撞擊該塑膠棧板云云，亦無可採。綜上
    ，本件車禍事故之發生，係被害人騎乘機車撞擊順公司前
    開塑膠棧板後，再遭證人顏志成駕駛之車輛撞擊之事實，足
    堪認定。
(三)、本件車禍事故發生之路段，係未劃分快、慢車道之道路，所
    得行駛之車道，單向僅有一線道，而順公司堆放上開塑膠
    棧板之位置，係在路面邊線向路外側1.3 公尺處之道路上，
    亦即係前開路段之路肩位置，有上開道路交通事故調查報告
    表、道路交通事故現場圖、現場蒐證相片可佐，堪可認定。
    又任何人不得有利用道路堆積、放置或拋擲足以妨礙交通之
    物品之行為，為道路交通安全規則第140 條第1 款所明定，
    且依道路交通管理處罰條例第3 條第1 款之規定，所謂「道
    路」，係指公路、街道、巷衖、廣場、騎樓、走廊或其他供
    公眾通行之地方，而因路肩之作用，係讓故障車輛臨時停靠
    ，增加駕駛人之行車自由度，應屬供公眾通行之地方，自係
    道路交通管理處罰條例第3 條第1 款規定所稱之「道路」；
    此外，本件車禍事故發生之地點，單向既僅有單一線道，則
    機車駕駛人行經該處，若需閃避速度較快、體積較大之汽車
    ，自然會有利用該路段路肩以暫行、迴避之情形，而以順
    公司上開塑膠棧板距離車道僅有不到2 公尺之情狀，該塑膠
    棧板之堆置，自足以妨礙利用該路肩駕駛人之交通安全，而
    違反道路交通安全規則第140 條第1 款之規定甚明。被告於
    本件車禍事故發生之時，距其接任順公司負責人已有相當
    時間，然其卻未注意上情，任令前揭塑膠棧板堆放在上開處
    所，未將之移至適當處所放置，且依本案情形，亦未發現其
    有何不能注意之情事存在，則其上開不作為，自有違其注意
    義務，存有過失責任。至被告於本院準備程序中辯稱：上開
    電線桿之設置位置，較順公司堆置塑膠棧板之位置，更靠
    近道路中心，是順公司堆置之塑膠棧板，並不至於妨害往
    來車輛通行乙節。被告所稱之前開電線桿，與順公司堆放
    塑膠棧板位置有相當距離，業如前述，是已無從以該電線桿
    之設置地點，推論順公司所堆置之前開塑膠棧板不會妨害
    妨礙交通；況本件被告所以有過失責任，係因其違反道路交
    通安全規則第140 條第1 款所明定之注意義務，與其他合法
    使用路肩之情形不同（如設置公用之交通號誌、包括電線桿
    在內之電力設備，或依規定將車輛停放在路肩等），蓋後者
    並無相關注意義務違反之情形，自無從予以比附援引，是被
    告執此相辯，自無可採。
(四)、本件被害人係因撞擊順公司前開違規堆置之塑膠棧板，致
    其倒地滑行後，再遭證人顏志成所駕駛之車輛碾壓，因而發
    生其死亡之結果，則被告上開過失，與被害人之死亡間，顯
    具有相當因果關係。而本件經送臺灣省高屏澎區車輛行車事
    故鑑定委員會、臺灣省車輛行車事故覆議鑑定委員會鑑定，
    亦均認順公司違規利用道路堆放前開塑膠棧板為為肇事原
    因，有該等鑑定委員會之鑑定意見書在卷可參（見偵3 卷第
    10、11、17頁），雖被害人疏未注意車前狀況，可認與有過
    失，惟仍無解於被告上揭過失犯行之成立。
(五)、綜上所述，本案事證明確，被告前揭犯行，洵堪認定。
二、論罪科刑部分
(一)、按行為後法律有變更者，適用行為時之法律。但行為後之法
    律有利於行為人者，適用最有利於行為人之法律，刑法第2
    條第1 項定有明文。查被告行為後，刑法業於95年7 月1 日
    修正公布施行，而修正後之刑法第33條第5 款規定「罰金：
    新臺幣1000元以上，以百元計算之」，與修正前之刑法第33
    條第5 款規定「罰金：1 元以上」相較，刑法分則中關於有
    罰金刑之規定者，在修法前最低度之法定刑係銀元1 元即新
    臺幣3 元，而在修法後則係新臺幣1000元，比較修正前後之
    規定，修正後之規定較不利於行為人，是若行為人所犯罪行
    之法定刑有罰金刑者，即應依刑法第2 條第1 項前段規定，
    依行為人行為時即修正前之規定處斷。本件被告所犯刑法第
    276 條第2 項之罪，其法定刑中有罰金刑，揆諸上開說明，
    自應適用修正前之規定處斷。至亦於95年7 月1 日施行之刑
    法施行法第1 條之1 之規定，僅係規範如何將刑法分則罰金
    刑之單位由「銀元」轉換為「新臺幣元」，未就各該分則之
    實際內涵加以變更，尚不生新舊法比較之問題，是應依現行
    、有效之刑法施行法第1 條之1 此一裁判時法，取代原本罰
    金罰鍰提高標準條例第1 條前段規定，提高上開刑法第276
    條第2 項規定之最高度罰金刑（最高法院95年度台上字第61
    59號判決意旨參照）。
(二)、被告係順公司負責人，業經其自承在卷，為從事業務之人
    ，其因處理順公司事務有所過失而致人於死，核其所為，
    係犯修正前刑法第276 條第2 項之業務過失致人於死罪。
(三)、爰審酌被告處理公司事務未能善盡其注意義務，造成被害人
    死亡此一無法彌補之後果，犯罪情節難認輕微，且犯後未能
    坦承犯行，態度難認良好，惟念其在此之前並無任何前科紀
    錄，有臺灣高等法院被告前案紀錄表在卷可按，素行尚非不
    良，且已與被害人家屬達成和解，有高雄市左營區調解委員
    會調解書在卷可證（見本院卷第41頁），復參以於本件事故
    中，被害人本身亦與有過失等一切情狀，量處如主文所示之
    刑，以資懲儆。
(四)、按本件被告犯罪時之刑法第41條第1 項前段規定：「犯最重
    本刑為5 年以下有期徒刑以下之刑之罪，而受6 個月以下有
    期徒刑或拘役之宣告，因身體、教育、職業、家庭之關係或
    其他正當事由，執行顯有困難者，得以1 元以上3 元以下折
    算1 日，易科罰金」，又被告行為時之易科罰金折算標準，
    修正前之罰金罰鍰提高標準條例第2 條（現已刪除）規定，
    就其原定數額提高為100 倍折算1 日，則本件被告行為時之
    易科罰金折算標準，應以銀元100 元以上300 元以下折算1
    日，經換算為新臺幣後，應以新臺幣300 元以上900 元以下
    折算1 日。惟95年7 月1 日修正公布施行之刑法第41條第1
    項前段則規定：「犯最重本刑為5 年以下有期徒刑以下之刑
    之罪，而受6 個月以下有期徒刑或拘役之宣告者，得以新臺
    幣1000元、2000元或3000元折算1 日，易科罰金」，比較修
    正前後之易科罰金折算標準，修正後之規定較不利於被告，
    故應依刑法第2 條第1 項前段，適用被告行為時即修正前之
    規定，就被告上開宣告之刑，定其易科罰金之折算標準，且
    為免與刑法第41條第1 項修正施行後所定易科罰金折算標準
    改採新臺幣計算產生混淆起見，另引用現行法規所定貨幣單
    位折算新臺幣條例第2 條，明定折算新臺幣之數額，以資明
    確。
(五)、末查被告素行良好，前未曾犯罪受有期徒刑以上刑之宣告，
    業如前述，僅因一時疏失致觸犯本件犯行，惡行尚非重大，
    且於事後已與告訴人達成和解，獲得告訴人之諒解，有告訴
    人出具之陳報狀附卷足證（見本院卷第40頁），信其經此刑
    之宣告後，應知警惕而無再犯之虞，本院因認暫不執行其刑
    為當，爰依修正後刑法第74條第1 項第1 款之規定（最高法
    院95年刑事庭第8 次會議決議參照），併予宣告緩刑2 年，
    以啟自新。
據上論斷，應依刑事訴訟法第299 條第1 項前段，刑法第2 條第
1 項前段，修正前（下同）刑法第276 條第2 項、第41條第1 項
前段、第74條第1 項第1 款，刑法施行法第1 條之1 ，修正前罰
金罰鍰提高標準條例第2 條，現行法規所定貨幣單位折算新臺幣
條例第2 條，判決如主文。
本案經檢察官乙○○到庭執行職務。
中　　華　　民　　國　　96　　年　　2 　　月　　16　　日
                  交通法庭    審判長法　官 李嘉興
                                    法  官 張金柱
                                    法  官 陳君杰
以上正本證明與原本無異。
如不服本判決，應於判決送達後10日內，向本院提出上訴狀。
中　　華　　民　　國　　96　　年　　2 　　月　　16　　日
                                    書記官 陳昱良
附錄本判決論罪科刑法條全文：
刑法第276 條
因過失致人於死者，處2 年以下有期徒刑、拘役或2000元以下罰
金。
從事業務之人，因業務上之過失犯前項之罪者，處5 年以下有期
徒刑或拘役，得併科3000元以下罰金。
